最高法院刑事判決　　　　　　　　　　　　　　　九十三年度台上字第六九０三號
　　上　訴　人　台灣高等法院檢察署檢察官
　　被　　　告　甲○○
右上訴人因被告偽造有價證券案件，不服台灣高等法院中華民國九十一年一月九日第
二審判決︵九十年度上訴字第三四八八號，起訴案號：台灣台北地方法院檢察署八十
九年度偵緝字第二一、二二、二三號︶，提起上訴，本院判決如左：
    主  文
原判決關於甲○○偽造有價證券部分撤銷，發回台灣高等法院。
    理  由
本件原判決關於甲○○偽造有價證券部分以：公訴意旨略稱被告甲○○意圖為自己不
法之所有，於民國︵下同︶八十四年七月五日，在台北市○○○路○段一四四巷十六
號一樓劉椿英所經營之早餐店廚房，竊取劉椿英所有已蓋妥印章之付款人為台北市第
二信用合作社松山分社，帳號一三五八之六號，支票號碼ＧＢ0000000號空白
支票乙紙︵下稱系爭支票︶，得手後偽立該支票發票日為八十四年九月七日，金額為
新台幣︵下同︶六十二萬元，將之交付案外人林金吉，以資清償債務，因認被告涉犯
刑法第三百二十條第一項及第二百零一條第一項之罪嫌；但經原審審理結果，認為不
能證明被告犯罪，因而撤銷第一審關於該部分之科刑判決，改判諭知被告無罪，固非
無見。
惟查：審理事實之法院，對於案內與待證事項有關之一切證據，除認為不必要者外，
均應詳為調查，然後基於調查所得之心證以為判斷之基礎。被告雖矢口否認竊取及偽
造系爭支票情事，辯稱係向告訴人劉椿英借得云云，然其於檢察官偵查中供稱：﹁六
十萬︵應為六十二萬之誤︶那張票是劉椿英交給我的，是八十四年七月五日我去標會
，他親手交給我的，金額是我填的，印章他蓋好了，……我把票交給林金吉，因我欠
林很多錢，那張票是我自己填六十二萬，沒有抬頭，發票日也是我填的，金額也是我
填的﹂，又稱：伊於八十四年七月五日未標到會，請求劉椿英讓與會份，及﹁劉椿英
跟我說問他朋友，後來說沒辦法，第二天他把支票給我，是空白支票，有蓋章，當初
沒講是多少錢，他借我空白支票，那時是好朋友，沒說發票日及金額，就隨我填，我
開好六十二萬，我想愈多愈好﹂云云︵見本案第二一號偵查卷第二十二、四十六頁︶
，其中所稱劉椿英交其空白支票之時間，究竟係八十四年七月五日標會當日，抑為翌
日，前後並不一致，其真實性已非無疑；況票據之發票人應負給付票款之票據上責任
，劉椿英既有領用支票，對之應無不知之理，縱其允將系爭支票借予被告使用，對於
票面金額若干，將來如何兌現或清償票款，衡情亦必需與被告預作詳明之約定，以免
滋生債務及票據糾紛，甚至影響其個人之社會信用，是以被告所謂劉椿英將空白支票
交其任意填載金額及日期之供述，是否合於情理而可憑採，即有詳求之餘地。原審未
遑詳查及此，對於劉椿英倘有借票予被告使用之情事，何有任憑被告填載日期及金額
並持以行使交付他人之可能，亦未予以明白審認，即遽認被告並無竊取該支票及偽造
有價證券之事實，而為被告有利之認定，自嫌速斷。檢察官上訴意旨執此指摘原判決
關於上開部分不當，尚非全無理由，應認原判決關於被告偽造有價證券部分有撤銷發
回更審之原因。
據上論結，應依刑事訴訟法第三百九十七條、第四百零一條，判決如主文。
中　　　華　　　民　　　國　　九十三　　年　　 十二 　　月　　 三十 　　日
                              最高法院刑事第十庭
                                  審判長法官  呂　潮　澤
                                        法官  吳　昆　仁
                                        法官  孫　增　同
                                        法官  吳　昭　瑩
                                        法官  陳　東　誥
      右正本證明與原本無異
                                              書  記  官
中　　　華　　　民　　　國　　九十四　　年　　　一　　　月　　　四　　　日
                                                                        Ｅ
